【裁判字號】    95,易緝,78
【裁判日期】    950630
【裁判案由】    恐嚇取財
【裁判全文】
臺灣臺北地方法院刑事判決        九十五年度易緝字第七八號
公  訴  人  臺灣臺北地方法院檢察署檢察官
被      告  乙○○
指定辯護人  本院公設辯護人曾德榮
上列被告因恐嚇取財案件，經檢察官提起公訴（九十四年度偵字
第一○八七○號），本院判決如下：
    主  文
乙○○共同意圖為自己不法之所有，以恐嚇使人將本人之物交付
，累犯，處有期徒刑柒月。
    事  實
一、乙○○前因恐嚇案件，經本院以九十一年度易字第九七二號
    刑事判決判處有期徒刑十月，嗣經乙○○撤回上訴而判決確
    定，並於民國九十一年十月二十二日發監執行，而於九十二
    年四月十五日執行完畢。詎乙○○與丁○○、甲○○（均經
    本院另以九十五年易字第一０九號刑事判決判處有罪）三人
    ，於九十四年六月十九日上午一時二十分許，在臺北市○○
    區○○街二一一號（即龍山寺）前，見丙○○、曾寶珠二人
    在該處交談，因認有機可趁，竟共同意圖為自己不法之所有
    ，而基於恐嚇取財及傷害之犯意聯絡，藉不滿丙○○、曾寶
    珠二人在龍山寺前爭吵為由，乙○○、丁○○、甲○○即共
    同徒手毆打丙○○，致丙○○因而受有鼻樑腫脹二乘以一公
    分、右臉頰紅腫二乘以二公分之傷害，並推由丁○○對丙○○恫嚇稱：「要把其抓去埋掉」等語，要求丙○○交出身上
    之金錢，致丙○○因該現實惡害之通知而心生畏懼，乃將其
    所有之新臺幣（下同）三千元現金交予丁○○收受，丁○○
    得手後旋即轉交乙○○保管，嗣因丁○○、甲○○、乙○○
    發現曾寶珠偕同路人折返，隨即各自逃離，丙○○見狀出手
    持板凳攻擊乙○○阻止其逃離現場，並報警當場查獲乙○○
    ，並扣得上開現金三千元，始悉上情。
二、案經丙○○訴由臺北市政府警察局萬華分局報告臺灣臺北地
    方法院檢察署檢察官偵查起訴。
    理  由
甲、程序部分
（一）按九十二年九月一日施行之刑事訴訟法，已酌採英美法系
      之傳聞法則，於第一百五十九條第一項明定被告以外之人
      ，於審判外之言詞或書面陳述，除法律有規定者外，不得
      作為證據，用以保障被告之反對詰問權。而本法所規定傳
      聞法則之例外，其中就被告以外之人於偵查中向檢察官所
      為之陳述，因檢察官代表國家偵查犯罪時，原則上當能遵
      守法定程序，且被告以外之人如有具結能力，仍應依法具
      結，以擔保其係據實陳述，故於第一百五十九條之一第二
      項明定「除顯有不可信之情況者外」，得為證據；又被告
      以外之人於檢察事務官、司法警察官或司法警察調查中所
      為之陳述，基於實體發現真實之訴訟目的，依第一百五十
      九條之二規定，如與審判中之陳述不符時，經比較結果，
      其先前之陳述，相對「具有較可信之特別情況」，且為證
      明犯罪事實存否所「必要」者，或於審判中有第一百五十
      九條之三所列死亡等原因而無法或拒絕陳述之各款情形之
      一，經證明其調查中所為陳述絕對「具有可信之特別情況
      」，且為證明犯罪事實之存否所「必要」者，亦例外地賦
      與證據能力。是所謂「顯有不可信性」、「相對特別可信
      性」與「絕對特別可信性」，係指陳述是否出於供述者之
      真意、有無違法取供情事之信用性而言，故應就偵查或調
      查筆錄製作之原因、過程及其功能等加以觀察其信用性，
      據以判斷該傳聞證據是否有顯不可信或有特別可信之情況
      而例外具有證據能力（最高法院九十四年度台上字第六二
      九號判決要旨參照）。查證人丙○○、曾寶珠於偵查中均
      具結後始行作證，足以擔保其等陳述應無編織誣陷被告之
      疑，有其等之結文附卷可稽（見偵卷第一０四、一一六頁
      ），本院審酌其等陳述時之外在環境及情況，並參酌前揭
      最高法院判決意旨，認其等在檢察官面前之證述，應有證
      據能力。
（二）次按，最高法院九十三年度臺上字第三五三三號判決要旨
      ：刑事訴訟法第一百五十九條第一項雖規定，被告以外之
      人於審判外之言詞或書面陳述，除法律有規定外，不得作
      為證據。惟同法第一百五十九條之五第二項已規定，當事
      人、代理人或辯護人於法院調查證據時，知有第一百五十
      九條第一項不得為證據之情形，而未於言詞辯論終結前聲
      明異議者，視為有前項之同意（指同條第一項之同意作為
      證據）。此乃第一百五十九條第一項所容許，得作為證據
      之例外規定之一。查公設辯護人於本院審理時，已就證人
      丙○○、曾寶珠之警詢筆錄主張有刑事訴訟法第一百五十
      九條第一項不得為證據之情形，而本案被告乙○○、檢察
      官及公設辯護人於言詞辯論終結前，均未就臺北市立聯合
      醫院和平院區診字第九四二○六二一號診斷證明書、扣押
      物品清單及贓物認領保管單聲明異議，且審酌該等文件之
      製作經過核無違法情事，是參照上開最高法院判決要旨及
      法律規定，證人丙○○、曾寶珠之警詢筆錄並無證據能力
      ，而前揭診斷證明書、扣押物品清單及贓物認領保管單則
      有證據能力。
（三）再按，刑事訴訟法第一百五十九條第一項規定所指「被告
      以外之人」，包括共同被告、共犯、被害人、告訴（發）
      人等在內。共同被告對於其他共同被告之案件而言，為被
      告以外之第三人，本質上屬於證人，故法院就被告之案件
      對其他共同被告或與被告有共犯關係之人為調查，應依人
      證之調查程序，傳喚該具證人適格之共同被告或共犯到場
      ，使令具結，命其立於證人之地位而為陳述，並通知被告
      及其辯護人，使有行使詰問該證人之共同被告或共犯現在
      與先前陳述之瑕疵的機會，以確保其詰問權，並藉以發現
      實體真實。除客觀上有不能受詰問之情形，或被告及其辯
      護人放棄其詰問權者，或另有傳聞證據仍得例外採證之情
      形之外，如未踐行此一訴訟程序，該共同被告或共犯於審
      判外所為之陳述，即無容許得作為證據之餘地（最高法院
      九十五年臺上字第三四０一號判決要旨參照），查同案被
      告即共同正犯丁○○、甲○○於警詢、偵查及本院另案審
      理時，以被告身分所為之供述內容，本質上屬傳聞證據，
      然本院於九十五年六月八日審理時，業以證人身分傳喚丁○○到庭接受交互詰問，且被告及公設辯護人業已當庭捨
      棄傳喚甲○○（見本院卷第四五頁、四七頁背面），是參
      照上開最高法院判決要旨及法律規定，本案上開經調查之
      證據均有證據能力，合先敘明。
乙、實體部分
一、訊據被告乙○○雖坦承曾於前揭時地，與同案被告丁○○、
    甲○○共同徒手毆打告訴人丙○○，致告訴人因而受有傷害
    ，且當場由告訴人處取得三千元現金之事實，惟矢口否認有
    何恐嚇取財之犯行，並辯稱：告訴人主動從身上掏出三千元
    要請伊及丁○○、甲○○喝酒，伊與丁○○、甲○○所站立
    之位置有些距離，並未聽清楚丁○○與告訴人之交談內容，
    伊無恐嚇取財云云。經查：
（一）被告與同案被告丁○○、甲○○共同徒手毆打告訴人，致
      告訴人因而受有鼻樑腫脹二乘以一公分、右臉頰紅腫二乘
      以二公分傷害之事實，業據被告與同案被告丁○○、甲○○坦承在卷（見偵卷第十三、七十、七一、八九、九十、
      一０六至一０八頁、本院九十五年易字第一０九號卷第六
      八頁背面、六九、七十頁、本院卷第二一頁、三五頁背面
      、四五頁背面），核與證人即告訴人丙○○指訴之被害情
      節一致（見本院卷第五二頁），且與證人曾寶珠證述目擊
      告訴人遭受毆打之經過相符（見偵卷第一０二頁、本院卷
      第六五頁），而告訴人確因遭受被告等毆打而致受有鼻樑
      腫脹二乘以一公分、右臉頰紅腫二乘以二公分之傷害，亦
      有臺北市立聯合醫院和平院區診字第九四二○六二一號診
      斷證明書在卷可稽（見偵卷第四七頁），足認被告就傷害
      犯行之上開任意性自白確與事實相符，故被告共同傷害之
      犯行，首堪認定。
（二）次查，被告與同案被告丁○○、甲○○之恐嚇取財犯行，
      業據證人即告訴人丙○○於偵查中具結證稱：九十四年六
      月十九日凌晨三個人（按即被告與同案被告丁○○、甲○○）對其拳打腳踢，姓謝的說要將伊埋掉，並問伊身上有
      多少錢拿出來（見偵卷第一○二頁）、復於本院審理時到
      庭證述：九十四年六月十九日凌晨一時二十分許，伊與證
      人曾寶珠在龍山寺門口有小爭執，被告三人遂前來一起出
      手打人，當時旁邊剛好有在挖水溝的工地，丁○○即說要
      將伊抓去埋掉，問伊有多少錢，伊把皮包內的全部現金三
      千元拿給被告丁○○‧‧‧伊不曾主動說過請被告等人喝
      酒，伊根本不認識被告等人，怎麼可能請被告等人喝酒等
      語綦詳（見本院九十五年易字第一０九號卷第五二頁、五
      四頁背面），核與證人曾寶珠偵查中具結證稱：丁○○先
      過來，後來另二名被告（按即被告與甲○○）也跟過來，
      叫告訴人把身上的錢拿出來，並說要將告訴人埋掉（見偵
      卷第一一四、一一五頁）、並於本院審理時證述：伊與告
      訴人在龍山寺門口講話，丁○○跑過來我們前面，另外還
      有兩個人與丁○○一起過來，把告訴人壓在牆角角落，丁○○等三人要告訴人把錢拿出來，還說要把告訴人埋掉‧
      ‧‧伊確定恐嚇的人就是丁○○，另兩名男子是聽丁○○
      指揮‧‧‧伊聽到丁○○說錢不拿出來要把告訴人埋掉等
      語一致（見本院九十五年易字第一０九號卷第六十四頁背
      面、六五、六六頁），復審酌被告及同案被告丁○○、甲○○與告訴人素不相識，衡諸常情告訴人應無主動交付金
      錢予陌生人以供招待飲酒之理，再參酌被告等人於案發當
      時，係藉詞不滿告訴人與友人曾寶珠在龍山寺門前談話，
      即無故共同徒手毆打告訴人而致受傷，故告訴人顯係因同
      案被告丁○○所陳述「要把其抓去埋掉」之現實不法惡害
      通知，因而心生畏懼乃交付三千元現金等情，同堪認定，
      此外，並有編號CR八三九九二五XJ、JQ六一一六○七YB、
      BK 一三七五一○VF一千元鈔票之扣押物品目錄表、贓物
      認領保管單及現場照片二張等附卷可資佐證（見偵卷第三
      六、三九頁、一一一頁），足認被告辯稱：並無不法所有
      之恐嚇取財犯意，係告訴人主動交付三千元要請喝酒云云
      ，要屬卸責之詞，委無可取。
（三）再查，同案被告丁○○、甲○○雖於本院另案審理時另辯
      稱：告訴人之三千元現金係乙○○取去，與丁○○無涉云
      云（見本院九十五年易字第一０九號卷第六七頁背面、六
      九頁），惟查該三千元現金之交付經過，業據證人丙○○
      證稱：丁○○把現金三千元接過去等語詳實（見本院九十
      五年易字第一０九號卷第五三頁），核與被告供述：伊有
      聽見同案被告丁○○叫丙○○把口袋內的錢拿出來‧‧‧
      他（即丙○○）自己拿出來交給同案被告丁○○，伊身上
      的三千元確實是被告丁○○拿給伊的‧‧‧告訴人錢是拿
      給同案被告丁○○，同案被告丁○○再轉交給伊等情相符
      （見偵卷第二十、七十、一０七頁、本院卷第四五頁），
      復參酌就該款項之交付經過，被告甲○○於偵查中亦供稱
      ：告訴人拿錢給被告丁○○，被告丁○○再拿給被告乙○○等語無訛（見偵卷第一０八頁），且同案被告丁○○亦
      於本院審理時以證人身分到庭證稱：錢是拿給伊，伊再轉
      交給被告等語詳實（見本院卷第四四頁），故同案被告丁○○、甲○○於本院另案審理時改稱三千元係被告直接取
      去云云，尚與事實有間，要難信實。
（四）末查，被告雖另辯稱：告訴人與同案被告丁○○、甲○○
      交談時，與伊有一段距離，伊不知同案被告丁○○出言恐
      嚇云云，然衡諸被告業已自承與同案被告丁○○、甲○○
      共同出手毆打告訴人無訛，且同案被告丁○○亦就案發時
      之站立位置到庭證述：告訴人站在伊對面，伊與被告及甲○○三個人站在一起，與告訴人面對面等語在卷（見本院
      卷第四四頁背面），且被告亦於本院審理時自承：伊有聽
      到同案被告丁○○說要喝酒，要拿三千元出來等情屬實（
      見本院卷第四七頁），復參酌同案被告丁○○於取得告訴
      人所交付之三千元現金後，旋即轉交予被告收受，從而被
      告顯與同案被告丁○○、甲○○共同基於恐嚇取財之犯意
      聯絡，而推由同案被告丁○○出言恫嚇並取得財物後，再
      將現金交由被告收受，故被告辯稱：不知同案被告丁○○
      出言恐嚇云云，要屬避重就輕之詞。
（五）綜上所述，被告就傷害犯行之自白，確與事實相符，而堪
      採信，其就恐嚇取財犯行之辯解，要屬事後卸責之詞，不
      足採信，從而本件事證已臻明確，被告傷害及恐嚇取財犯
      行均堪認定，應依法論科。
二、論罪科刑部分：
（一）按恐嚇取財與強盜罪，同以意圖為自己或第三人不法所有
      為主觀違法要件，其所異者，在實施之手段不同：恐嚇取
      財罪，係以將來之惡害通知被害人使其生畏怖心，或以現
      時之危害通知被害人，縱使施以強暴或脅迫，苟此等強制
      行為，並未至使被害人達不能抗拒之程度，亦即其意思自
      由尚未達喪失者，即屬相當；強盜罪則以目前危害或施用
      強暴、脅迫等不正方法至使被害人不能抗拒，亦即其意思
      自由已喪失之程度者，始足當之；又強盜罪之所謂「不能
      抗拒」，係指行為人所為之強暴、脅迫等不法行為，就當
      時之具體事實，予以客觀之判斷，足使被害人身體上或精
      神上達於不能或顯難抗拒之程度而言，即應以通常人之心
      理狀態為準。如行為人所實施之不法手段足以抑制通常人
      之抗拒，使之喪失自由意思，即與不能抗拒之意義相當（
      最高法院八十年度第四次刑事庭會議決議參照）。
（二）公訴檢察官雖以告訴人體態較同案被告丁○○、甲○○瘦
      弱，及被告結夥三人，告訴人客觀上無法抵抗，已達不能
      抗拒之程度等情，當庭更正起訴法條為刑法第三百三十條
      第一項之結夥加重強盜罪，惟查被告與同案被告丁○○、
      甲○○係共同徒手毆打告訴人，業如前述，又告訴人遭被
      告等毆打後所受之傷勢為鼻樑腫脹二乘以一公分、右臉頰
      紅腫二乘以二公分之傷害，亦有臺北市立聯合醫院和平院
      區診字第九四二○六二一號診斷證明書在卷足憑（見偵卷
      第四七頁），則由告訴人所受傷勢並非嚴重，可證被告等
      毆打之力道尚非甚為猛烈。另審酌被告等於毆打告訴人時
      ，尚主動要求告訴人之友人即證人曾寶珠離開現場，而曾
      寶珠於離開現場後隨即向路人請求援助並返回現場，亦據
      證人曾寶珠結證在卷（見偵卷第一一四頁、本院九十五年
      易字第一０九號卷第六五頁），復佐以告訴人並曾持板凳
      還擊揮打被告等情以觀，足認被告及同案被告丁○○、甲○○對告訴人所為之強暴、脅迫等不法行為，就當時之具
      體事實客觀判斷之，尚不足使告訴人身體上或精神上達於
      不能或顯難抗拒之程度，是被告上開犯行與強盜罪之成立
      要件顯不相符，要無論以強盜罪之餘地。
（三）是核被告所為，係犯刑法第三百四十六條第一項之恐嚇取
      財罪及同法第二百七十七條第一項之普通傷害罪。蒞庭檢
      察官雖於論告時認被告所犯法條為刑法第三百三十條第一
      項之結夥加重強盜罪，然被告所為不符結夥加重強盜之構
      成要件，業如前述，而就其行為之侵害性及目的以觀，其
      基本社會事實仍屬相同，且起訴書原即認所犯法條為恐嚇
      取財罪及傷害罪，並經本院審理時當庭告知變更後之法條
      ，是就被告防禦權亦不生不利影響，本院自應予以審理，
      爰依法變更起訴法條，併予敘明（最高法院八十八年度台
      非字第三五０號判決要旨參照）。被告與同案被告丁○○
      、甲○○就前開二罪間，有犯意聯絡及行為分擔，均為共
      同正犯。又其所犯之恐嚇取財與普通傷害罪間，有方法目
      的之牽連關係，為牽連犯，應從一重之恐嚇取財罪處斷。
      查被告有如犯罪事實欄所載之前案及執行紀錄之事實，有
      臺灣高等法院被告全國前案紀錄表附卷可稽（見本院卷第
      二四頁），其於受有期徒刑執行完畢後，五年以內再犯本
      件有期徒刑以上之罪，為累犯，應依法加重其刑。爰審酌
      被告與告訴人素昧平生竟無端徒手加以傷害、以恐嚇之方
      式使告訴人交付現金三千元、告訴人所受傷害程度、被告
      之智識程度、對社會秩序所生危害及雖坦承傷害犯行然矢
      口否認恐嚇取財犯行之態度，被告出手毆打告訴人然並未
      出言恐嚇之犯罪情節暨其目前身體狀況不佳等一切情狀，
      量處如主文所示之刑，以示懲儆。
據上論斷，應依刑事訴訟法第二百九十九條第一項前段、第三百
條，刑法第二十八條、第三百四十六條第一項、第二百七十七條
第一項、第五十五條、第四十七條，罰金罰鍰提高標準條例第一
條前段，判決如主文。
本案經檢察官林宗志到庭執行職務。
中    華    民    國    九十五   年   六   月   三十  日
                        刑事第十四庭審判長法  官  吳靜怡
                                          法  官  李家慧
                                          法  官  劉煌基
上正本證明與原本無異。
如不服本判決，應於判決送達後10日內向本院提出上訴狀（應抄
附繕本）。告訴人或被害人如對於本判決不服者，應具備理由請
求檢察官上訴，其上訴期間之計算係以檢察官收受判決正本之日
期為準。
                                          書記官  林妙穗
中    華    民    國    九十五   年   六   月   三十  日
附錄本案所犯法條全文
刑法第三百四十六條第一項
意圖為自己或第三人不法所有，以恐嚇使人將本人或第三人之物
交付者，處六個月以上、五年以下有期徒刑，得併科一千元以下
罰金。
刑法第二百七十七條第一項
傷害人之身體或健康者，處三年以下有期徒刑、拘役或一千元以
下罰金。


司法院資訊處製作；財團法人民間司法改革基金會備份。
